# 关于同一控制下企业合并被合并方净资产为负数的会计处理问题

提问人：随风 8373 时间：2018-04-20 23:43:09
请教陈版： 问题 1 ：根据准则规定：同一控制下的企业合并，合并方以支付现金、转让非现金资产或承担债务方式作为合并对价的，应当在合并日按照被合并方所有者权益在最终控制方合并财务报表中的账面价值的份额作为长期股权投资初始成本。 如果被合并方在合并日的净资产为负数，那长期股权投资的成本还是按享有的被合并方账面价值的份额来计算，还是按 0 来确认，比如：合并日为2017 年 6 月 30 日，该时点净资产为-300万，100%控股合并，评估价 200 万，实际支付价款 200 万元，那合并方在合并日的长期股权投资初始投资成本是按-300万算还是按 0 算；问题 2 ：被合并方在企业合并前实现的留存收益归属于母公司的部分以母公司资本溢价为限转回；那如果被合并方在合并前实现的留存收益为负数，那是否还需要转回？

回答人：chenyiwei
1 、被合并方的合并日净资产为负数的，长期股权投资按零值为初始成本。如果需对其无力偿还的债务承担额外责任，且满足或有事项准则关于预计负债确认条件的规定，则应确认预计负债并调整资本公积。 2 、同样需要转回，以全面、完整恢复被合并方合并日留存收益（无论正负）为基本原则。